臺灣高等法院民事裁定　　　　　　　　　 96年度抗字第456號
抗　告　人　甲○○
相　對　人　乙○○
上列抗告人因與相對人即再審被告乙○○間再審之訴事件，對於
中華民國95年11月30日臺灣板橋地方法院95年度再字第12號裁定
提起抗告，本院裁定如下：
    主  文
抗告駁回。
抗告費用由抗告人負擔。
    理  由
一、抗告人於原法院提起再審之訴，其再審理由略謂：相對人明
    知伊協議書內關於連帶保證人部分，抗告人之簽名及指印均
    係第三人張一凱所偽造，竟仍持向原法院聲請核發支付命令
    原法院未察仍於民國（下同）95年5月30日發給95年度促字
    第37531號支付命令，命抗告人清償新臺幣6,197,400元，顯
    有民事訴訟法第496條第1項第1款之再審事由。又抗告人實
    際上並未收受上開支付命令之送達，僅係由他處知悉而於95
    年7月3日聲明異議，上開支付命令既未合法送達，原法院仍
    核發確定證明書，亦顯有民事訴訟法第496條第1項第1款適
    用法規顯有錯誤之再審事由，爰提起再審之訴等語。
二、按民事訴訟法第496條第1項第1款所謂「適用法規顯有錯誤
    」，係指確定判決所適用之法規顯然不合法律之規定或與司
    法院尚有效之大法官會議之解釋或最高法院尚有效之判例顯
    然違反者而言。而所謂表明再審理由，必須指明確定判決有
    如何合於法定再審事由之具體情事始為相當（最高法院60年
    台再字第170號、57年台上字第1091號判例、61年台再字第
    137號意旨參照）。故以原確定裁判適用法規顯有錯誤而提
    起再審之訴，必須具體敘明確定裁判適用何法規顯然不合法
    律之規定或與司法院尚有效之大法官會議之解釋或最高法院
    尚有效之判例，而有何合於再審事由之具體情事。本件抗告
    人提起再審之訴，僅泛言相對人明知協議書上連帶保證人其
    簽名及指印為偽造，及支付命令未經合法送達，主張原確定
    支付命令及其確定證明書，有民事訴訟法第496條第1項第1
    項之再審事由，而未具體敘明原確定支付命令適用何法規如
    何不合於法律之規定，或與司法院尚有效之大法官會議之解
    釋或最高法院尚有效之判例顯然違反，依上開說明，顯難認
    其再審之訴為合法。
三、抗告意旨雖主張：原法院未經查證詢問其意見，逕認送達回
    證上大廈管理公司之印章與管理員之簽名，即為其住處所之
    管理公司與所僱佣之管理人員，而認支付命令已合法送達，
    顯有違誤云云，惟仍未敘明原支付命令有如何適用法規顯有
    錯誤之情事，其再審之訴自非合法。況確定證明書性質上為
    書記官之處分書，非法院之裁判，如有爭執應循異議之途徑
    以為救濟，抗告人提起再審之訴，已有未合。且支付命令若
    果未經合法送達，自未確定，抗告人亦不得提起再審之訴，
    其訴亦難認為合法。原法院裁定駁回其再審之訴，理由雖有
    部分不同，但結果並無二致，仍應予以維持。抗告論旨指摘
    原裁定不當，求予廢棄，為無理由，應予駁回。
四、據上論結，本件抗告人之抗告為無理由，爰裁定如主文。
中　　華　　民　　國　　96　　年　　4 　　月　　17　　日
                    民事第五庭
                        審判長 法　官 林丁寶
　　　　　　　　　　　     　　法　官 蔡芳齡
　　　　　　　　　   　　　　　法　官 張靜女
正本係照原本作成。
本裁定除以適用法規顯有錯誤為理由，並經本院許可外，不得再
抗告。如提起再抗告，應於收受後10日內委任律師為訴訟代理人
向本院提出再抗告狀。並繳納再抗告費新台幣１千元。
中　　華　　民　　國　　96　　年　　4 　　月　　18　　日
　　　　　　　　　　　　　　   書記官 廖麗蓮
